【裁判字號】    98,訴,1554
【裁判日期】    980819
【裁判案由】    毒品危害防制條例
【裁判全文】
臺灣板橋地方法院刑事判決              98年度訴字第1554號
公  訴  人  臺灣板橋地方法院檢察署檢察官
被      告  甲○○
上列被告因毒品危害防制條例案件，經檢察官提起公訴（98年度
毒偵字第1839號），於本院準備程序進行中，被告就被訴之事實
為有罪陳述，經告知被告簡式審判程序之旨，並聽取當事人之意
見後，裁定進行簡式審判程序判決如下：
    主  文
甲○○施用第一級毒品，累犯，處有期徒刑壹年，扣案第一級毒
品海洛因壹包（驗餘淨重零點零玖柒肆公克）沒收銷燬；又施用
第二級毒品，累犯，處有期徒刑陸月。應執行有期徒刑壹年肆月
，扣案第一級毒品海洛因壹包（驗餘淨重零點零玖柒肆公克）沒
收銷燬。
    事  實
一、甲○○前因施用毒品案件，經本院以87年度毒聲字第728 號
    裁定令入戒治處所施以強制戒治，嗣經本院以87年度毒聲字
    第3534號裁定停止戒治，所餘戒治期間付保護管束，後因違
    反保護管束情節重大，經本院88年度毒聲字第3966號裁定撤
    銷停止戒治，令入戒治處所施以強制戒治，於民國88年10月
    6 日戒治期滿，由臺灣板橋地方法院檢察署檢察官以88年度
    戒毒偵字第87號為不起訴處分確定；嗣甲○○於5 年內復因
    施用第一、二級毒品案件，再經本院以89年度毒聲字第1986
    號裁定強制戒治1 年，於90年2 月13日經裁定停止戒治出監
    ，於90年3 月14日視為戒治期滿，刑案部分則由同前署檢察
    官提起公訴後，分經本院以89年度訴字第704 號、89年度簡
    字第62號判決判處有期徒刑8 月、4 月確定，嗣定應執行刑
    有期徒刑11月確定，於91年1 月4 日縮刑期滿執行完畢。嗣
    於92年間再因連續施用毒品案件，經台灣桃園地方法院以93
    年度易字第334 號判處有期徒刑6 月確定，於94年2 月19日
    縮刑期滿執行完畢。復於94年間因施用毒品案件，經臺灣桃
    園地方法院以94年度桃簡字第155 號刑事簡易判決判處有期
    徒刑4 月確定，於95年7 月1 日縮刑期滿執行完畢。後又因
    施用毒品案件，先後經本院93年度上訴字第1970號、最高法
    院95年度台上字第4959號判決有期徒刑1 年4 月確定，及經
    本院95年度簡字3250號、95年度簡上字第466 號判決有期徒
    刑6 月確定，以及經本院以96年度簡字第582 號判決有期徒
    刑4 月確定，前揭3罪 後據本院以96年度聲減字第6966號裁
    定分別減刑為有期徒刑8 月、3 月、2 月確定；繼又因違反
    公司法案件，經臺灣臺北地方法院以96年訴字第1318號判處
    有期徒刑6 月，減為有期徒刑3 月確定；上列業經減刑之4
    罪，復再由臺灣臺北地方法院以97年聲字第1049號裁定其之
    應執行為有期徒刑1 年2 月確定。其又因施用暨持有毒品等
    案件，經臺灣臺東地方法院以96年度訴字240 號判決處有期
    徒刑1 年、8 月、6 月，分別減刑為有期徒刑6 月、4 月、
    3 月後，定其應執行刑為有期徒刑1 年確定，經與前揭臺灣
    臺北地方法院以97年聲字第1049號裁定之應執行有期徒刑1
    年2 月接續執行後，於97年12月29日假釋出監付保護管束，
    嗣於98年2 月13日縮刑期滿，假釋未經撤銷視為執行完畢。
二、詎甲○○猶不知悔改，竟分別基於施用第一級毒品海洛因（
    以下稱海洛因）及施用第二級毒品甲基安非他命（以下均簡
    稱甲基安非他命）之犯意，於98年2 月27日上午某時，在臺
    北縣三重市信義公園內，分別以將海洛因摻入香菸內點燃吸
    食，及以將甲基安非他命放在鋁箔紙上用火燒烤成煙霧後吸
    取煙氣等方式，先後施用海洛因及甲基安非他命各1 次。嗣
    於同日14時40分許，在臺北縣三重市○○路4 號前為警查獲
    ，並扣得海洛因1 包（驗餘淨重0.0974公克），經警將對甲
    ○○採取之尿液送請檢驗結果，發現安非他命類及鴉片類均
    呈陽性反應，而悉上情。
三、案經臺北市政府警察局松山分局移送臺灣板橋地方法院檢察
    署檢察官偵查起訴。
    理  由
一、按除被告所犯為死刑、無期徒刑、最輕本刑為3 年以上有期
    徒刑之罪或高等法院管轄第一審案件者外，於第一次審判期
    日前之準備程序進行中，被告先就被訴事實為有罪之陳述時
    ，審判長得告知被告簡式審判程序之旨，並聽取當事人、代
    理人、辯護人及輔佐人之意見後，裁定進行簡式審判程序，
    刑事訴訟法第273 條之1 第1 項定有明文。經核本件被告所
    犯係死刑、無期徒刑、最輕本刑為3 年以上有期徒刑以外之
    罪，其於準備程序中就被訴事實為有罪之陳述，經法官告知
    簡式審判程序之旨，並聽取公訴人、被告之意見後，本院爰
    依首揭規定，合議裁定由受命法官獨任進行簡式審判程序，
    合先敘明。
二、上揭事實，業據被告甲○○於本院訊問中坦承不諱，且被告
    為警查獲後所採集之尿液，經送臺灣尖端先進生技醫藥股份
    有限公司以EIA 酵素免疫分析法初步檢驗，再以GC/MS 氣相
    層析質譜儀法確認檢驗結果，呈現鴉片類（海洛因）、安非
    他命類（甲基安非他命）陽性之反應乙節，有該公司98年3
    月25日濫用藥物檢驗報告及偵辦毒品案尿液檢體委驗單各1
    紙附卷可稽（見偵查卷第52、至54頁），堪信其自白為真實
    。又被告前有事實欄一所載施用毒品之強制戒治執行完畢暨
    因施用毒品案件經法院判決確定之前科紀錄，有臺灣高等法
    院被告前案紀錄表附卷可憑，而按修正後之毒品危害防制條
    例就施用毒品者，僅於「初犯」及「5 年後再犯」二種情形
    ，設有追訴條件之限制，即須於初犯經觀察、勒戒或強制戒
    治釋放後，5 年內均無施用毒品之行為，始能認其前所實施
    之觀察、勒戒或強制戒治已足遮斷毒癮，而得於5 年後再犯
    時，再予適用初犯之規定，重行觀察、勒戒等程序。倘5 年
    內已經再犯，被依法追訴處罰，縱其第3 次（或第3 次以上
    ）施用毒品之時間在初犯釋放5 年以後，即與「5 年後再犯
    」之情形有別，自無再經觀察、勒戒及強制戒治之必要，應
    得逕行追訴處罰，最高法院95年度臺非字第59號、95年度臺
    非字第65號判決意旨可資參照。是查，被告於90年3 月14日
    強制戒治執行完畢後，迄再犯本件雖已逾5 年，但其既已在
    強制戒治執行完畢後之5 年內期間，有數次施用毒品犯行並
    經法院判刑確定之情事，是其本次犯行核非5 年後再犯之情
    形，依前開說明，自無重行觀察、勒戒程序之必要，應依法
    逕行論處。
三、核被告甲○○所為，係犯毒品危害防制條例第10條第1 項、
    第2 項之施用第一級毒品罪及施用第二級毒品罪。被告持有
    第一級、第二級毒品之犯行，分別為施用之高度行為所吸收
    ，均不另論罪。被告所犯上開二罪名，犯意各別，行為互殊
    ，應予分論併罰。又被告有事實欄所載之執行紀錄，有臺灣
    高等法院被告前案紀錄表在卷可稽，其於有期徒刑執行完畢
    後之5 年以內，再故意犯本件有期徒刑以上之罪，均為累犯
    ，皆應依法加重其刑。爰審酌被告前已有多次施用毒品之犯
    行，業於前述，且其於假釋期滿後未久即再犯本件，顯無視
    於毒品對於自身健康之戕害及國家對於杜絕毒品犯罪之禁令
    ，惟考量施用毒品者均具有相當程度之生理成癮性及心理依
    賴性，戒除不易，暨衡以其於審理中所自承之生活狀況、犯
    罪後未能尊期到庭係通緝到案，然犯後坦承犯行之態度等一
    切情狀，分別量處如主文所示之刑，並定其應執行刑，以資
    懲儆。末查，扣案白色粉末1 袋（原淨重0.0980公克，取樣
    0.0006公克，餘重0.0974公克），確含第一級毒品海洛因之
    事實，有交通部民用航空局航空醫務中心98年3 月25日航藥
    鑑字第0981503 號毒品鑑定書1 份存卷可考（附於本院卷第
    28 頁） ，是該扣案之海洛因1 包（驗餘淨重0.0974公克）
    ，係屬違禁物，應依毒品危害防制條例第18條第1 項前段之
    規定，諭知沒收銷燬（至包裝上開毒品之外包裝袋1 只，因
    與毒品於物理外觀上附合而難予析離，且如強予析離至完全
    無殘渣留存，將耗費相當之時間、人力與經費，於經濟上顯
    無實益，依社會一般通念，堪認該包裝袋已與查獲之毒品結
    合成為一體而無從強加析離，是上開毒品既屬毒品危害防制
    條例18條第1 項前段所規定之違禁物，其外包裝袋亦應併予
    沒收銷燬之，附此敘明）。
據上論斷，應依刑事訴訟法第273 條之1 第1 項、第299 條第1
項前段，毒品危害防制條例第10條第1 項、第2 項、第18條第1
項前段，刑法第11條前段、第47條第1 項、第51條第5 款，判決
如主文。
本案經檢察官江祐丞到庭執行職務。
中    華    民    國    98    年    8     月    19    日
                  刑事第十七庭  法  官  邱景芬
以上正本證明與原本無異。
如不服本判決應於收受判決後10日內向本院提出上訴書狀，並
應敘述具體理由。其未敘述上訴理由者，應於上訴期間屆滿後
20日內向本院補提理由書（均須按他造當事人之人數附繕本）
「切勿逕送上級法院」。
                                書記官  黃文儀
中    華    民    國    98    年    8     月    19    日
附錄本案論罪科刑法條全文
毒品危害防制條例第10條
施用第一級毒品者，處 6 月以上 5 年以下有期徒刑。
施用第二級毒品者，處 3 年以下有期徒刑。


司法院資訊處製作；財團法人民間司法改革基金會備份。
